【裁判字號】    98,簡,89
【裁判日期】    980610
【裁判案由】    違反海關緝私條例
【裁判全文】
高雄高等行政法院簡易判決
                                        98年度簡字第89號
原      告  諭達報關商業股份有限公司
代  表  人  甲○○董事長
被      告  財政部高雄關稅局
代  表  人  蔡秋吉局長
上列當事人間違反海關緝私條例事件，原告不服財政部中華民國
98年3月2日台財訴字第09700583160號訴願決定，提起行政訴訟
，本院判決如下：
    主  文
原告之訴駁回。
訴訟費用由原告負擔。
    事實及理由
一、事實概要︰
    緣原告於民國97年7月25日代理京冠營養科技股份有限公司
    向被告申報進口法國產製KC BOOTINE IN 25 KG BAGS（不含
    藥物成分）乙批（報單號碼：第BC/97/W512/8202號），原
    申報報貨物價值之幣別為USD（美金），申請查驗方式：8（
    書面審查），經電腦核定以Ｃ2（文件審核）方式通關。嗣
    經被告審核結果，原申報幣別與檢附之發票所載幣別EURO（
    歐元）不符，乃據以更正幣別，並按發票及原申報價格核估
    完稅價格，計算逃漏進口稅費計新臺幣（下同）29,081元（
    包括進口稅9,485元、推廣貿易服務費152元、營業稅19,444
    元），貨物已完稅放行。被告乃以原告涉有向海關遞送報單
    ，對於貨物之價值為不實記載，逃漏進口稅款之行為，爰依
    據海關緝私條例第41條第1項之規定，處所漏關稅額2倍之罰
    鍰計18,970元。原告不服，申請復查，未獲變更；提起訴願
    ，亦遭決定駁回；遂提起本件行政訴訟。
二、本件原告主張︰
(一)、按一般報關行在作報單申報時，習慣均以電腦拷貝前批進口
    報單之資料稍作修正，再利用通關網路進行傳送完成申報之
    作業。查本案報單係拷貝97年1月17日申報之報單，報單號
    碼：BC/97/U006/8202號作拷貝，結果操作疏忽，不察幣別
    相異，誤將歐元（EUR）錯繕為美金（USD），以致造成幣別
    不符而觸犯法條，純係拷貝前批報單不慎所致，絕無任何企
    圖逃稅之動機，因當時申報時係以書面審查代碼（8）之方
    式申報通關，如此方式申報結果，電腦一定核定為C2（由海
    關先行文件審核），毫無掩飾之可能，被告逕指為係「掩飾
    之詞」，不予採信，而予以裁罰，未能兼顧理和情作減刑之
    處分，即有未合。
(二)、次按財政部關稅總局97年8月26日對「海關緝私條例第41條
    及第45條之1情節輕微認定標準第4條之2修正草案總說明」
    乙案，雖然是建議修正中，但也顯示明知不合時宜及違背情
    理之法令，被告應順應民心，始為正理。
(三)、綜上所述，原告所為申報行為，純屬無心之過，並無動機故
    意違反法令等情，並聲明求為判決撤銷訴願決定及原處分。
三、被告則以︰
(一)、按關稅法第17條第1項規定：「進口報關時，應填送貨物進
    口報單，並檢附提貨單、發票、裝箱單及其他進口必須具備
    之有關文件。」次按報關業設置管理辦法第20條規定：「專
    責報關人員之職責如下．．．二、審核並簽證所屬報關業所
    申報之進出口報單。．．．專責報關人員辦理前項簽證業務
    ，應遵照關務法規之規定，切實審核報單及其有關文件並連
    線申報。申報時，其『電腦申報資料』與『報關有關文件』
    之內容必須一致。」復按貨物通關自動化實施辦法第11條規
    定：「連線業者辦理連線申報時，應依據原始真實發票、提
    單或其他有關資料文件，依規定正確申報貨名、稅則號別或
    其他應行申報事項，製作進出口報單、艙單或其他報關文件
    ，利用通關網路或海關提供之網路系統進行傳送。」查原告
    係報關業者及連線業者，既受京冠營養科技股份有限公司之
    委任辦理系案貨物進口報關事項，即應依委任人所提供之發
    票、提單等相關文件確實填具進口報單及遵照關務相關法規
    之規定，詳實申報向海關遞送報關，其未依前開規定據實申
    報並製作進口報單，致因過失而有逃漏稅費之事實，且原告
    亦自承其未盡注意之義務，顯有過失，自應依海關緝私條例
    之規定論處，縱有如原告所稱「．．．習慣上均會以電腦拷
    貝前批進口報單之資料稍作修正，再利用通關網路進行傳送
    完成申報之作業，．．．。」云云，亦無法掩飾其違章事實
    。
(二)、財政部關稅總局97年8月26日對「海關緝私條例第41條及第
    45條之1情節輕微認定標準第4條之2修正草案總說明」，僅
    係財政部關稅總局函報財政部之研議修正草案，其中海關緝
    私條例第41條既尚未經法定程序修正公布，核非本案之審理
    範圍，亦難做為撤銷本案處分之依據等語，資為抗辯，並聲
    明求為判決駁回原告之訴。
四、兩造之爭點厥為被告以原告涉有向海關遞送報單，對於貨物
    之價值為不實記載，逃漏進口稅款之違章，依據海關緝私條
    例第41條第1項之規定，裁處所漏關稅額2倍之罰鍰，是否合
    法，經查：
(一)、按「報關業者向海關遞送報單，對於貨物之重量、價值、數
    量、品質或其他事項，為不實記載者，處以所漏或沖退稅額
    2倍至5倍之罰鍰，並得停止其營業1個月至6個月；其情節重
    大者，並廢止其報關業務證照。」「應依第36條第1項、第3
    7條第1項、第2項、第4項及第41條第1項規定處以罰鍰之案
    件，情節輕微者，得免予處罰。前項情節輕微之認定標準，
    由財政部定之。」海關緝私條例第41條第1項、第45條之1定
    有明文；次按「違反本條例第41條第1項之案件，有下列情
    形之一者，免予處罰：一、對於貨物之重量、價值、數量、
    品質或其他事項之不實記載，係因錯誤所致，其誤差未逾5%
    。二、不實記載所漏或溢沖退稅額未逾新臺幣5千元。」亦
    為海關緝私條例第45條之1情節輕微認定標準第4條之2所規
    定。
(二)、次按「進口報關時，應填送貨物進口報單，並檢附提貨單、
    發票、裝箱單及其他進口必須具備之有關文件。」關稅法第
    17條第1項亦有明文；又「專責報關人員之職責如下．．．
    二、審核並簽證所屬報關業所申報之進出口報單。．．．專
    責報關人員辦理前項簽證業務，應遵照關務法規之規定，切
    實審核報單及其有關文件並連線申報。申報時，其『電腦申
    報資料』與『報關有關文件』之內容必須一致。」為報關業
    設置管理辦法第20條所規定；再以「連線業者辦理連線申報
    時，應依據原始真實發票、提單或其他有關資料文件，依規
    定正確申報貨名、稅則號別或其他應行申報事項，製作進出
    口報單、艙單或其他報關文件，利用通關網路或海關提供之
    網路系統進行傳送。」貨物通關自動化實施辦法第11條亦有
    明定。
(三)、原告於97年7月25日代理京冠營養科技股份有限公司向被告
    申報進口法國產製KC BOOTINE IN 25 KG BAGS（不含藥物成
    分）乙批，原申報貨物價值之幣別為USD（美金），惟經被
    告其所檢附之發票上明確記載幣別為EURO（歐元），與原申
    報不符等情，為原告所不爭，並有進口報單、商業發票附於
    原處分卷可稽，則原告違章行為，應可認定。按原告係報關
    業者及連線業者，其既受京冠營養科技股份有限公司委任向
    被告申報進口貨物，自應依委任人所提供之發票、提單等相
    關文件確實填具進口報單及遵循前揭關務相關法規之規定，
    詳實填載報單向被告申報進口貨物，其未依前開規定據實申
    報並製作進口報單，僅以電腦拷貝前批進口報單之資料稍作
    修改即據以申報，因而將應申報貨物價值之幣別EURO（歐元
    ），載為USD（美金），致發生逃漏稅費，足見原告有應注
    意、能注意而不注意之情事，且因貨物業已放行，被告乃據
    以裁罰，並無不合。原告主張其純係拷貝前批報單不慎所致
    ，絕無任何動機企圖逃稅，被告未能兼顧理和情作減刑之處
    分，據以裁罰，即有未合云云，仍不能解免其違章之情事，
    故不足憑採。
(四)、至財政部關稅總局97年8月26日台總局緝字第0971015887號
    函檢附之「海關緝私條例第41條及海關緝私條例第45條之1
    情節輕微認定標準第4條之2修正草案總說明」，僅係該總局
    向財政部提報修正之修正草案，其中海關緝私條例第41條既
    尚未經立法院依法定程序修正公布，自無援引適用之餘地。
    原告主張前揭法條雖僅係建議修正中，但也顯示其係不合時
    宜及違背情理之法令，被告應順應民心，始為正理云云，尚
    不可採。
(五)、綜上所述，原告主張既不可採，則被告以原告前揭違章，爰
    依據海關緝私條例第41條第1項之規定，處所漏關稅額2倍之
    罰鍰計18,970元，並無不合；復查決定、訴願決定予以維持
    ，核無違誤；原告訴請均予撤銷，為無理由，應予駁回。並
    不經言詞辯論為之。
五、據上論結，本件原告之訴為無理由，依行政訴訟法第233條
    第1項、第98條第1項前段，判決如主文。
中    華    民    國    98    年    6    月    10    日
            高雄高等行政法院第二庭
                            法  官  戴  見  草
以上正本係照原本作成。
如不服本判決，應於送達後20日內，向本院提出上訴狀並表明上
訴理由，如於本判決宣示後送達前提起上訴者，應於判決送達後
20日內補提上訴理由書（須按他造當事人人數附繕本）。
中    華    民    國    98    年    6    月    10    日
                            書記官  李  昱
附註：
行政訴訟法第235條（第1項、第2項）：
對於適用簡易程序之裁判提起上訴或抗告，須經最高行政法院之
許可。
前項許可，以訴訟事件所涉及之法律見解具有原則性者為限。


司法院資訊處製作；財團法人民間司法改革基金會備份。
